【裁判字號】    98,上訴,1595
【裁判日期】    990225
【裁判案由】    偽造有價證券等
【裁判全文】
臺灣高等法院高雄分院刑事判決        98年度上訴字第1595號
上  訴  人
即  被  告  乙○○○
選任辯護人  蘇志成律師
上列上訴人因偽造有價證券等案件，不服臺灣高雄地方法院97年
度訴字第1589號中華民國98年10月8 日第一審判決（起訴案號：
臺灣高雄地方法院檢察署97年度偵緝字第1370號），提起上訴，
本院判決如下：
     主  文
上訴駁回。
     事  實
一、乙○○○於民國88年10月27日後至90年5 月初前某日，在不
    詳處所，以不詳方式取得如附表所示，於發票人欄各已蓋印
    「宏彰貿易有限公司」（下稱宏彰公司）「甲○○」、「王
    有特」印文，而其他各欄位尚未填載之空白支票3 張（宏彰
    公司負責人甲○○於88年10月27日上午8 時許，在彰化市○
    ○路333 號宏彰公司內，連同印章一起遭竊後，遭不詳之人
    盜蓋印文於其上）後，未經甲○○、王有特及宏彰公司同意
    或授權，竟基於意圖供行使之用而偽造有價證券之概括犯意
    ，而為下列行為：
  (一)於90年5 月初某時，乙○○○在其位於高雄縣鳳山市○○街
    143 巷38號4 樓住處，將附表編號二所示支票交由不知情丙
    ○○（別名羅偉哲）作為支付新臺幣（下同）15,000元工資
    使用，並授權丙○○於附表編號二所示發票日及金額欄位填
    載各該事項，偽造完成附表編號二所示支票後（支票票號、
    發票日、發票人、金額及付款人等均詳如附表編號二所示）
    ，丙○○於同年6 月20日至23日間之某日，將該支票背書交
    付與不知情游素英作為借款之用而行使之。
  (二)於90年6 月中旬某時，李秀岑陪同林新家至乙○○○前揭處
    所借款，乙○○○遂將附表編號一、三所示2 張支票交由不
    知情林新家作為借款之用，並授權林新家於附表編號一、三
    所示發票日及金額欄位填載各該事項，偽造完成附表編號一
    、三所示支票後（支票票號、發票日、發票人、金額及付款
    人等均詳如附表編號一、三所示），林新家旋於同日將該等
    支票交付與不知情李秀岑作為借款之用，以換取現金而行使
    之。後李秀岑將附表編號一所示支票背書交付與不知情許瑞
    蘭作為週轉之用，許瑞蘭在支票背面蓋印，後持以兌領；而
    在附表編號三所示支票背面簽名後存入自己之帳戶。詎上開
    支票屆期提示均因已申報掛失而遭退票，始循線查悉上情。
二、案經彰化縣警察局彰化分局報告臺灣彰化地方法院檢察署檢
    察官呈請臺灣高等法院檢察署檢察長核轉臺灣高雄地方法院
    檢察署檢察官偵查起訴。
    理  由
壹、證據能力部分：
一、證人丙○○警詢之陳述：
    按被告以外之人於審判外之言詞或書面陳述，除法律有規定
    者外，不得作為證據，刑事訴訟法第159 條第1 項固定有明
    文。惟被告以外之人於檢察事務官、司法警察官或司法警察
    調查中所為之陳述，與審判中不符時，其先前之陳述具有較
    可信之特別情況，且為證明犯罪事實存否所必要者，得為證
    據，刑事訴訟法第159 條之2 規定甚明。查證人丙○○於警
    詢之陳述，固屬傳聞證據，且其陳述內容與其於本院審理中
    證述情節不符，惟其於警詢時之陳述，係首次接受本件犯罪
    相關案情之詢問，距離案發較近，且被告並未在場，並無足
    夠時間思考其自身與被告間之利害關係，顯無外力介入、干
    擾其陳述之情形。證人亦未表示其於警詢中之陳述有何出於
    強暴、脅迫、利誘、詐欺、疲勞訊問、違法羈押或其他不正
    之方法，本院認其於警詢中之陳述具有可信之特別情況，且
    為證明本件犯罪事實之存否所必要，依上開規定，為有證據
    能力。
二、證人丙○○、林新家偵查中未經具結之陳述：
  (一)按被告以外之人於偵查中向檢察官所為之陳述，除顯有不可
    信之情況者外，得為證據，刑事訴訟法第159 條之1 第2 項
    定有明文。又刑事訴訟法第158 條之3 規定：「證人、鑑定
    人依法應具結而未具結者，其證言或鑑定意見，不得作為證
    據。」，所謂「依法應具結而未具結者」，係指檢察官或法
    官依刑事訴訟法第175 條之規定，以證人身分傳喚被告以外
    之人（證人、告發人、告訴人、被害人、共犯或共同被告）
    到庭作證，或雖非以證人身分傳喚到庭，而於訊問調查過程
    中，轉換為證人身分為調查時，此時其等供述之身分為證人
    ，則檢察官、法官自應依本法第186 條有關具結之規定，命
    證人供前或供後具結，其陳述始符合第158 條之3 之規定，
    而有證據能力。若檢察官或法官非以證人身分傳喚而以告發
    人、告訴人、被害人或共犯、共同被告身分傳喚到庭為訊問
    時（例如刑事訴訟法第71條、第219 條之6 第2 項、第236
    條之1 第1 項、第248 條之1 、第271 條第2 項、第271 條
    之1 第1 項），其身分既非證人，即與「依法應具結」之要
    件不合，縱未命其具結，純屬檢察官或法官調查證據職權之
    適法行使，當無違法可言。而前揭不論係本案或他案在檢察
    官面前作成未經具結之陳述筆錄，係屬被告以外之人於偵查
    中向檢察官所為之陳述，本質上屬於傳聞證據，基於保障被
    告在憲法上之基本訴訟權，除該被告以外之人死亡、身心障
    礙致記憶喪失或無法陳述、滯留國外或所在不明而無法傳喚
    或傳喚不到、或到庭後拒絕陳述等情形外，如已經法院傳喚
    到庭具結而為陳述，並經被告之反對詰問，前揭非以證人身
    分而在檢察官面前未經具結之陳述筆錄，除顯有不可信之情
    況者外，得為證據，並應於判決內敘明其符合傳聞證據例外
    之理由（最高法院96年度臺上字第3527號判決參照）。
  (二)查證人林新家於95年度偵緝字第135 號偵訊中之陳述，雖未
    經具結，惟檢察官係以「被告」之身分予以傳喚到庭訊問，
    有偵訊筆錄在卷可按，則其身分既非證人，即與「依法應具
    結」之要件不合，縱未命其具結，純屬檢察官調查證據職權
    之適法行使，自未違法，且證人林新家業經原審法院傳喚到
    庭具結而為陳述，並經被告乙○○○為反對詰問，有結文及
    審判筆錄各1 份在卷可稽，則其於偵查中之陳述，雖未經具
    結，承前揭法條、判決意旨，自具有證據能力。至於證人丙
    ○○、林新家於97年度偵緝字第1370號偵查中以「關係人」
    身分所為之陳述，既仍屬「證人」身分，此部分既未具結，
    即無證據能力。
三、按被告以外之人於審判外之言詞或書面陳述，除法律有規定
    者外，不得作為證據；又被告以外之人於審判外之陳述，雖
    不符第159 條之1 至第159 條之4 之規定，但經當事人於審
    判程序同意作為證據，法院審酌該言詞陳述或書面陳述作成
    時之情況，認為適當者，亦得為證據；當事人、代理人或辯
    護人於法院調查證據時，知有第159 條第1 項不得為證據之
    情形，而未於言詞辯論終結前聲明異議者，視為有前項之同
    意，刑事訴訟法第159 條第1 項、第159 條之5 規定甚明。
    查本案認定事實所引用之卷內其餘卷證資料，除原已符同法
    第159 條之1 至第159 條之4 規定、及法律另有規定等傳聞
    法則例外規定，而得作為證據外，並無證據證明係公務員違
    背法定程序所取得，而檢察官、被告及辯護人於本院行準備
    程序及審理時，均同意其證據能力或表示無意見而不予爭執
    ，且迄至言詞辯論終結前亦均未聲明異議，本院審酌前揭陳
    述作成時之情況，並無違法取證之瑕疵，亦認以之作為證據
    為適當，是本件有關被告以外之人於審判外之言詞或書面陳
    述等供述證據，依前揭法條意旨，自均得為證據。
貳、實體部分：
一、訊據上訴人即被告乙○○○固坦認未經授權，擅自將附表所
    示3 張支票授權他人為發票行為，並交付他人使用等事實，
    惟矢口否認有何偽造有價證券犯行，辯稱：被告係將附表所
    示3 張空白支票全部交付證人丙○○使用，被告不認識證人
    林新家，並未將附表編號一、三所示支票交付證人林新家云
    云。
二、經查：
  (一)被告於不詳時地，以不詳方式取得如附表所示於發票人欄各
    已蓋印「宏彰貿易有限公司」、「甲○○」、「王有特」印
    文，而其他各欄位尚未填載之空白支票3 張後，旋於事實欄
    一(一)所示時、地，將附表編號二所示支票交由不知情證人丙
    ○○作為支付15,000元工資使用，並授權證人丙○○於附表
    編號二所示發票日及金額欄位填載各該事項，偽造完成附表
    編號二所示支票後，證人丙○○將該支票交付與不知情證人
    游素英作為借款之用一節，業據證人丙○○、游素英分別於
    警詢時證述甚詳（見警卷第3 至7 頁），且被告乙○○○於
    警詢中亦自承確有將該空白支票交付丙○○無訛；而於事實
    欄一(二)所示時、地，證人李秀岑陪同證人林新家向被告借款
    ，被告遂將附表編號一、三所示2 張支票交由不知情證人林
    新家作為借款之用，並授權證人林新家於附表編號一、三所
    示發票日及金額欄位填載各該事項，偽造完成附表編號一、
    三所示支票後，證人林新家旋將該等支票交付與不知情證人
    李秀岑作為借款之用，以換取現金。後證人李秀岑將附表編
    號一所示支票交付與證人許瑞蘭作為週轉之用；而將附表編
    號三所示支票存入己之帳戶等情，亦據證人林新家於95年度
    偵緝字第135 號偵訊中及原審法院審理時、證人許瑞蘭於警
    詢時陳述歷歷（見警卷第11頁正、反面、95年度偵緝字第13
    5 號卷，下稱偵卷一，第11至12頁、第84頁，原審法院卷第
    48、50、52至56頁），核與證人李秀岑於警詢及原審法院審
    理時證述大致相符（見警卷第12至14頁、原審法院卷第58、
    62頁）。而被告亦於本院及原審法院審理時供稱：其知悉附
    表所示3 張支票為空白支票，其同意證人丙○○自己填寫發
    票日期及金額，並知悉證人丙○○拿這些支票運用等語（見
    原審法院卷第139 頁、本院卷第37頁），足徵被告確同意授
    權他人於附表所示3 張支票為發票行為並予以使用。此外，
    並有如附表所示3 張支票影本附卷可稽（見警卷第19、24、
    30頁），益見附表所示3 張支票確由被告交付證人丙○○、
    林新家，並同意、授權其等分別於附表所示支票上，填寫發
    票日期及金額等發票事項而使用無訛。
  (二)附表所示3 張空白支票係證人甲○○、王有特及宏彰公司於
    88年10月27日上午8 時許，在彰化市○○路333 號宏彰公司
    內，連同印章一起遭竊，並經掛失止付，而附表所示支票發
    票人欄上之印文均為真正一節，業據證人甲○○於警詢、偵
    訊時、王有特於偵訊時證述甚詳（見警卷第1 至2 頁、偵卷
    一第84頁），並有掛失止付票據提示人資料查報表、臺中市
    票據交換所退票理由單影本各3 紙、遺失票據申報書影本2
    紙、報案證明申請書影本1 紙附卷可憑（見警卷第18至20頁
    、第23至25頁、第29至30頁），足見附表所示3 張空白支票
    均非出於證人甲○○、王有特及宏彰公司之意願而流通於市
    面，自均未授權他人使用，則他人無權為發票行為甚明，故
    附表所示3 張支票，俱屬偽造無訛。是以，被告明知其未經
    證人甲○○、王有特及宏彰公司授權使用附表所示3 張支票
    ，自係無製作名義人，猶以發票人地位授權證人丙○○、林
    新家填載前揭發票事項，並予以使用，主觀上自有供行使之
    用意圖，客觀上亦有偽造有價證券之行為至明。
  (三)雖被告以前詞置辯，惟查：
    1.被告前於90年11月9 日及同年11月15日分別於警詢時供稱
      ：附表所示支票均係由「楊月卿」交付給其云云（見警卷
      第8 頁反面至第9 頁、第10頁），於偵訊、原審及本院審
      理時則改稱：附表所示支票係證人許文福透過證人盧許玉
      花交付給其云云（見偵卷三第39至40頁、原審法院卷第13
      6 頁），前後供述互有齟齬，已難盡信，且亦分別為證人
      許文福、盧許玉花所否認（詳後述），另就是否1 次將附
      表所示3 張空白支票均交付與證人丙○○等情，亦為證人
      丙○○於警詢中所否認，證稱：「（印章是否已蓋好？你
      一共拿了幾張？）印章已經蓋好，只拿到1 張，‧‧‧」
      等語（見彰化警詢卷第6 頁反面），本院參酌以被告於警
      詢中亦自承：「我是在出院後，丙○○到我家跟我強借這
      空白本票，我不得已才借他這支票」（見彰化警詢卷第8
      頁後面）等情，即表示僅交付丙○○1 張支票等情以觀，
      足認被告前揭辯稱，均無足採憑。至於證人丙○○於本院
      審理中雖證稱：「（你有拿到1 張金額15000 元，發票號
      碼ＡＳ0000000 號，發票日90年6 月30日的票？）有，這
      張票是我寫的。」，「（你從何處拿到這張支票？）陳淑
      芬。我印象中是這樣，姓陳的。」，「（你在90年10月22
      日在彰化分局的筆錄為何說你是被告乙○○○那裡拿到的
      ，說是被告乙○○○交給你的？）這票是陳淑芬拜託我收
      的，她跟趙瑞有關係，趙瑞名字我不知道怎麼寫，他是犯
      罪集團的，專門騙人的。」，「（你說你不認識被告乙○
      ○○，但被告乙○○○說有把票交給你？）我不認識她。
      」云云（見本院99年2 月11日審判筆錄），但此與證人丙
      ○○本人及被告乙○○○2 人於警詢中所為之陳述不同，
      顯係事後翻異之詞，不足採信。
    2.又證人林新家就收取附表編號一、三所示地點、如何前往
      被告處所、填載方式等事項，前後證述不一，與證人李秀
      岑證述或有未同，惟證人林新家與李秀岑於原審法院審理
      時均證稱：忘記、沒印象、不記得等語（見原審法院卷第
      56 、57 、59、60、63頁），足見證人林新家、李秀岑之
      記憶有隨時間淡忘之情，而本案案發至今已距8 年之久，
      且證人林新家第1 次於偵查中證述時間為95年2 月21日等
      情，有偵訊筆錄1 份在卷可佐（見偵卷一第10頁），足徵
      證人林新家第1 次證述時距案發當時亦近5 年之久，則證
      人2 人之記憶力，隨時間流逝而減損，或有記憶不清、淡
      忘而證述非同之情，尚屬常情。復互核證人林新家、李秀
      岑前揭證述，就本件被告授權偽造附表編號一、三所示支
      票取得方式、對象、張數、由何人填載等主要基本事實均
      證述一致，則其等前揭陳述之完整性或有微疵，惟此細節
      性部分尚無礙其等證言之正確性。又衡證人林新家、李秀
      岑與被告間，彼等無怨懟或金錢糾紛及仇恨，為證人林新
      家所自陳（見原審法院卷第57頁），並為被告坦認在卷（
      見原審法院卷第138 頁），衡情酌理證人林新家、李秀岑
      斷無甘冒偽證刑責來誣攀被告之理，足見證人林新家、李
      秀岑前揭證述，堪以採信。
  (四)至被告於原審審理中聲請傳喚證人陳芊菱（原名陳淑芬），
    以證明其係1 次將附表所示3 張支票交付與證人丙○○，惟
    本件事證已臻明確，且經原審法院2 次送達，均為寄存送達
    、或查無此人等情，有送達證書3 份在卷可徵（見原審法院
    卷第106 至10 7頁、第117 頁），已不能傳喚調查，自無再
    予調查之必要，附此敘明。
  (五)綜上所述，被告上揭偽造有價證券犯行，堪以認定，應予依
    法論科。
三、新舊法比較適用部分：
  (一)查被告行為後，刑法部分條文業於94年1 月7 日修正，94年
    2 月2 日公布，於95年7 月1 日施行，現行刑法第2 條第1
    項規定：「行為後法律有變更者，適用行為時之法律。但行
    為後之法律有利於行為人者，適用最有利於行為人之法律。
    」上開規定乃與刑法第1 條罪刑法定主義契合，而貫徹法律
    禁止溯及既往原則，係規範行為後法律變更所生新舊法律比
    較適用之準據法，是刑法第2 條本身雖經修正，但刑法第2
    條既屬適用法律之準據法，本身尚無比較新舊法之問題，應
    一律適用裁判時之現行刑法第2 條規定以決定適用之刑罰法
    律，先予辨明。又本次刑法修正之比較新舊法，應就罪刑有
    關之共犯、未遂犯、想像競合犯、牽連犯、連續犯、結合犯
    、以及累犯加重、自首減輕暨其他法定加減原因（如身分加
    減）與加減例等一切情形，綜其全部罪刑之結果而為比較，
    最高法院95年5 月23日95年度第8 次刑庭會議決議可資參照
    。經查：
    1.刑法第201 條第1 項之偽造有價證券罪，法定刑為3 年以
      上10年以下有期徒刑、得併科3 千元以下罰金，就法定最
      高併科罰金刑部分，依95年6 月14日修正公布，95年7 月
      1 日施行之刑法施行法第1 條之1 規定「中華民國94年1
      月7 日刑法修正後，刑法分則編所定罰金之貨幣單位為新
      臺幣。94年1 月7 日刑法修正時，刑法分則編未修正之條
      文定有罰金刑者，自94年1 月7 日刑法修正施行後，就其
      所定數額提高為30倍。但72年6 月26日至94年1 月7 日新
      增或修正之條文，就其所定數額提高為3 倍」，經比較結
      果關於法定刑最高罰金部分，修正前後規定並無不同（新
      法以新臺幣為貨幣單位，修正施行後，就其所定數額提高
      為30倍，實際與行為時法罰金刑相同），不生法律變更比
      較問題，即無刑法第2 條第1 項適用餘地。再就法定最低
      併科罰金刑部分，修正前刑法第33條第5 款原規定：「罰
      金：1 元以上」，依罰金罰鍰提高標準條例第1 條前段規
      定得提高2 至10倍，及現行法規所定貨幣單位折算新臺幣
      條例第2 條換算為新臺幣結果，為3 元，而修正後則規定
      ：「罰金：新臺幣1,000 元以上，以百元計算之」，已將
      科處罰金之最低額提高至1,000 元以上，就法定刑最低罰
      金部分，修正後之規定顯非較有利於被告，故依現行即修
      正後刑法第2 條第1 項前段規定，此部分應以修正前刑法
      第33條第5 款之規定對被告較為有利。
    2.刑法第56條連續犯之規定，業於94年2 月2 日修正公布刪
      除，並於95年7 月1 日起施行，是於新法修正施行後，行
      為人之數犯罪行為，即須分論併罰。此刪除雖非犯罪構成
      要件之變更，但顯已影響行為人刑罰之法律效果，自屬法
      律有變更，依修正後刑法第2 條第1 項前段規定，比較新
      、舊法結果，仍應以行為時法律即舊法論以連續犯對被告
      較為有利。
    3.關於罰金之加減，修正前刑法第68條規定「拘役或罰金加
      減者，僅加減其最高度。」，修正後併入刑法第67條規定
      「有期徒刑或罰金加減者，其最高度及最低度同加減之。
      」。是罰金刑之加減，原僅以最高度加減計之，惟修正後
      最低度併同加減之，比較新舊法，自以修正前刑法第68條
      對被告較為有利。
  (二)本院經綜合全部罪刑之結果，在適用「罪刑綜合比較原則」
    、「擇用整體性原則」（最高法院27年上字第2615號判例意
    旨參照），本案應一體適用被告行為時之法律對其較為有利
    。
  (三)關於刑法第55條想像競合犯之規定，新法增列但書「不得科
    以較輕罪名所定最輕本刑以下之刑」，係科刑之限制，為法
    理之明文化，非屬法律之變更，自無新舊法比較之問題。至
    沒收部分，刑法第38條雖亦經修正，惟沒收為從刑，從刑附
    屬於主刑，除法律有特別規定者外，依主刑所適用之法律，
    本件主刑部分即宣告刑所據以決定之法律既適用修正前刑法
    之規定，沒收部分自應從之，均併予敘明。
四、論罪科刑部分：
  (一)核被告所為，係犯刑法第201 條第1 項之偽造有價證券罪。
    被告偽造有價證券後復持以行使，其行使之低度行為吸收於
    高度之偽造行為之中，不另論罪。而被告利用不知情證人丙
    ○○、林新家於附表所示3 張空白支票上，填載發票日期及
    金額等發票事項後，交付他人而行使之，以遂行其前揭犯行
    ，為間接正犯。被告先後多次偽造有價證券犯行，均時間緊
    接，犯罪方法相同，均觸犯構成要件相同之罪名，顯係基於
    概括犯意反覆為之，為連續犯，應依修正前刑法第56條之規
    定，論以偽造有價證券一罪，並加重其刑。復被告同時交付
    並授權證人林新家就附表編號一、三所示2 張支票填載發票
    事項後交付李秀岑而為行使之行為，應屬一行為，同時侵害
    甲○○、宏彰公司（甲○○為宏彰公司代表人）及王有特之
    2 財產法益，觸犯偽造有價證券罪2 罪名，為想像競合犯，
    依刑法第55條前段規定，從一重之連續偽造有價證券罪處斷
    。
  (二)原審因依刑法第2 條第1 項前段、修正前刑法第56條、刑法
    第201 條第1 項、第55條前段、第205 條，刑法施行法第1
    條之1 第1 項、第2 項前段之規定，並審酌被告持有他人票
    據，卻未經發票人授權，擅自授權他人使用，其所偽造支票
    張數次數不多，對社會經濟秩序、交易安全之影響，犯罪所
    生損害程度，尚非重大，惟犯罪後否認犯行，犯後態度未佳
    等一切情狀，量處有期徒刑3 年6 月。並以按偽造之有價證
    券，不問屬於犯人與否，沒收之，刑法第205 條定有明文。
    又票據之偽造或票據上簽名之偽造，不影響於真正簽名之效
    力，票據法第15條定有明文。是未扣案如附表所示之偽造支
    票3 張，均係偽造之有價證券，均應依刑法第205 條規定諭
    知沒收。及敘明附表所示支票上「羅偉哲」、「李秀岑」之
    簽名、「許瑞蘭」之印文，均係證人丙○○、李秀岑、許瑞
    蘭真正之簽名、印文，而附表所示各支票上之「宏彰貿易有
    限公司」、「甲○○」、「王有特」之印文，亦均係真正之
    印章蓋印，業據證人甲○○、王有特證述如前，均非偽造之
    印文，自均不得宣告沒收（最高法院48年臺上字第1533號、
    51年臺上字第1054號判例意旨參照）。認事用法，核無不合
    ，量刑亦屬妥適。被告上訴意旨，否認交付附表編號一、三
    所示之支票予林新家，另否認犯罪，指摘原判決不當，為無
    理由，應予駁回。
參、不另為無罪諭知部分：
一、公訴意旨略以：被告乙○○○原係代客記帳業者，為人辦理
    二胎貸款亦為其業務之一，於88年10月27日以後至90年間之
    不詳時間，取得如附表所示，均已蓋有宏彰公司、甲○○、
    王有特之印文於發票人欄上，惟發票日及金額均空白之前揭
    空白支票3 紙，審核發現發票人姓名與欲借款之公司負責人
    不符，無法辦理二胎貸款，乃暫時保管。嗣於90年間在高雄
    市，未經甲○○及王有特之同意，連續擅自於前揭時、地，
    將附表所示支票各用以支付工資、借貸為由，分別交付丙○
    ○、林新家而授權其等填載前揭事項而使用（偽造有價證券
    部分，業經本院判決有罪如前），而以上揭方式將附表所示
    支票侵占入己。因認被告涉犯刑法第336 條第2 項之業務侵
    占罪嫌等語。
二、按犯罪事實應依證據認定之，無證據不得認定犯罪事實；不
    能證明被告犯罪者，應諭知無罪之判決，刑事訴訟法第154
    條第2 項、第301 條第1 項前段分別定有明文。又按被告或
    共犯之自白，不得作為有罪判決之唯一證據，仍應調查其他
    必要之證據，以察其是否與事實相符，刑事訴訟法第156 條
    第2 項定有明文。再被告之自白，雖為證據之一種，但必與
    事實相符者為限，若其自白顯有疑義，而審理事實之法院，
    就其職權調查之所得，仍未能證明其自白確與事實相符者，
    自不得據為認定犯罪事實唯一之基礎（最高法院18年上字第
    1087號判例參照），是被告自白須與客觀事實相符，始得採
    為證據，縱採為證據，亦不得以被告自白為有罪判決之唯一
    證據，苟無其他積極證據以為相佐，自應為無罪之認定。
三、經查：被告固於偵訊、原審及本院審理時供稱：附表所示3
    張空白支票係證人許文福之姊（即證人盧許玉花）交付給其
    ，因證人丙○○向其借款，其即將該3 張空白支票交付、授
    權給證人丙○○填寫、使用云云。惟證人許文福於偵訊時證
    稱：其之前在介紹買賣土地，被查獲時，有請證人盧許玉花
    幫其準備資料，資料內沒有什麼支票。之前被告有寄給其一
    些資料，其被捕後被告與其聯絡，其告訴她資料在證人盧許
    玉花那裡等語（見偵卷三第50頁），足見證人許文福否認其
    經由證人盧許玉花交付給被告之資料內，含有附表所示3 張
    空白支票。而證人盧許玉花於原審法院審理時則證稱：未見
    過附表所示支票，證人許文福未曾委託其交付資料與被告等
    語（見原審法院卷第44至45頁），則附表所示支票是否為證
    人許文福透過證人盧許玉花交付與被告？是否原為被告客戶
    即證人許文福所有？即有合理可疑。承前揭法規及判例意旨
    ，自難僅憑被告前揭唯一自白，遽認被告係基於業務上之關
    係而持有附表所示支票，率以業務侵占罪相繩。此外，公訴
    人復未提出其他積極證據證明被告係以不法方式取得附表所
    示支票，故上開公訴意旨所指被告此部分犯行，尚不能證明
    ，原應均為無罪之諭知，惟因檢察官認此部分如成立犯罪，
    即與前開論罪科刑部分有牽連犯之裁判上一罪之關係，爰不
    另為無罪之諭知。
據上論結，應依刑事訴訟法第368條，判決如主文。
本案經檢察官方娜蓉到庭執行職務。
中    華    民    國    99    年    2     月    25    日
                刑事第五庭    審判長法  官  曾永宗
                                    法  官  鍾宗霖
                                    法  官  任森銓
以上正本證明與原本無異。
如不服本判決應於收受本判決後10日內向本院提出上訴書狀，其
未敘述上訴理由者，並得於提起上訴後10日內向本院補提理由書
狀（應附繕本）。
中    華    民    國    99    年    2     月    25    日
                                    書記官  呂素珍
附錄本判決論罪科刑法條：
刑法第201 條第1 項
意圖供行使之用，而偽造、變造公債票、公司股票或其他有價證
券者，處3 年以上 10 年以下有期徒刑，得併科 3 千元以下罰
金。
附表：
 ┌──┬─────┬─────┬───┬─────┬────┬────────┐
 │編號│支票票號  │發票日    │發票人│金額      │付款人  │備註            │
 │    │          │（民國）  │      │（新臺幣）│        │                │
 ├──┼─────┼─────┼───┼─────┼────┼────────┤
 │一  │AS0000000 │90年8 月21│甲○○│4萬5千元  │彰化市第│「李秀岑」之背書│
 │    │          │日        │、宏彰│          │十信用合│、「許瑞蘭」之印│
 │    │          │          │貿易有│          │作社    │文及發票人欄「王│
 │    │          │          │限公司│          │        │至宏」、「宏彰貿│
 │    │          │          │      │          │        │易有限公司」之印│
 │    │          │          │      │          │        │文部分，均為真正│
 │    │          │          │      │          │        │，均不沒收。    │
 ├──┼─────┼─────┼───┼─────┼────┼────────┤
 │二  │AS0000000 │90年6 月30│甲○○│1萬5千元  │同上    │「羅偉哲」之背書│
 │    │          │日        │、宏彰│          │        │及發票人欄「王至│
 │    │          │          │貿易有│          │        │宏」、「宏彰貿易│
 │    │          │          │限公司│          │        │易有限公司」之印│
 │    │          │          │      │          │        │文部分，均為真正│
 │    │          │          │      │          │        │，均不沒收。    │
 ├──┼─────┼─────┼───┼─────┼────┼────────┤
 │三  │AS0000000 │90年9月5日│王有特│5萬元     │同上    │「李秀岑」之簽名│
 │    │          │          │      │          │        │及發票人欄「王有│
 │    │          │          │      │          │        │特」之印文部分，│
 │    │          │          │      │          │        │均為真正，均不沒│
 │    │          │          │      │          │        │收。            │
 └──┴─────┴─────┴───┴─────┴────┴────────┘

司法院資訊處製作；財團法人民間司法改革基金會備份。
